【裁判字號】    95,財管,63
【裁判日期】    951123
【裁判案由】    選任遺產管理人
【裁判全文】
臺灣桃園地方法院民事裁定              95年度財管字第63號
聲  請  人  日盛國際商業銀行股份有限公司
法定代理人  乙○○
代  理  人  丙○○
相  對  人
即被繼承人  甲○○亡）  最後.
被  選任人  江文杰
上列聲請人聲請選任被繼承人甲○○遺產管理人事件，本院裁定
如下：
    主      文
指定江文杰為被繼承人甲○○之遺產管理人。
准對被繼承人甲○○（女，民國○○年○ 月○○日生，身分證統一編
號：Ｚ000000000號，最後住所：桃園縣桃園市○○○路二段80巷
13號7 樓）之大陸地區以外之繼承人為承認繼承之公示催告。
聲請人應於收受本裁定之日起貳拾日內，將本裁定登載於公報、
新聞紙或其他相類之傳播工具。
如有被繼承人甲○○之大陸地區以外之繼承人，應自本公示催告
最後登載公報、新聞紙或其他相類之傳播工具之日起壹年內向本
院陳報承認繼承，如不於公示期限內申報承認繼承時，被繼承人
之遺產於大陸地區之繼承人依法繼承、清償債權並交付遺贈物後
有賸餘者歸屬國庫。
聲請程序費用由被繼承人甲○○之遺產負擔。
    理      由
一、按先順序繼承人均拋棄其繼承權時，由次順序之繼承人繼承
    ，其次順序繼承人有無不明或第4 順序之繼承人均拋棄其繼
    承權者，準用關於無人承認繼承之規定，此民法第1176條第
    6 項所定。又繼承開始時，繼承人有無不明，而無親屬會議
    ，或親屬會議未於民法第1177條所定1 個月內選定遺產管理
    人時，利害關係人得聲請法院選任遺產管理人，同法第1178
    條第2 項前段亦有明文。
二、本件聲請意旨略以：相對人即被繼承人甲○○（女，民國○○
    年○ 月○○日生，身分證統一編號：Ｚ000000000號，最後住所
    ：桃園縣桃園市○○○路二段80巷13號7 樓號）於89年10月
    20日向伊借款新臺幣1,900,000 元後，尚未清償完畢，詎於
    95年4 月26日死亡。茲因被繼承人之法定繼承人均依法拋棄
    繼承，且未召集親屬會議選任遺產管理人，致伊之債權無法
    受償，就此伊即具有利害關係人之身分，為確保伊之債權，
    爰依非訟事件法第149 條第1 項之規定，聲明求為選任被繼
    承人之遺產管理人。
三、經查，聲請人前開主張，業據其提出除戶戶籍謄本、借據、
    授信約定書等為憑，並經本院依調取95年度繼字第647 、82
    0 、975 及1249號拋棄繼承案卷查核屬實，而被繼承人死亡
    迄今已超過5個月，已逾民法第1177條所定1 個月期間，期
    間無親屬會議選任之遺產管理人向聲請人為處理債務之表示
    ，可認聲請人主張無親屬會議召集之事實為真。準此，堪認
    被繼承人所遺財產，現確係處於無人繼承之狀態，是以本件
    確有為被繼承人所遺財產選任遺產管理人之必要。又按遺產
    管理人之設，旨在管理保存及清算遺產，以免遺產散失，是
    以遺產管理人具有相當之公益色彩；又選任遺產管理人，除
    慮及管理遺產之公平性外，須考慮其適切性，亦即可對其遺
    產、遺債之情形瞭解較深，復與遺債債權人無利害共同關係
    而得忠誠處理者，優先選任為宜。而江文杰為地政士，有台
    北市開業執照在卷可按，具有相當之專業知識及能力，允可
    秉持其專業倫理擔當此具公益性質之遺產管理人任務，且其
    亦出具同意書，表明同意擔任本件遺產管理人，因此聲請人
    聲請選任江文杰為本件被繼承人所遺遺產之遺產管理人，應
    屬適當，爰依首揭規定指定之並為公示催告。
四、依非訟事件法第157 條，裁定如主文。
中    華    民    國    95    年    11    月    23    日
                  家事法庭  法  官  陳筱蓉
以上為正本係照原本作成
如對本裁定抗告須於裁定送達後10日內向本院提出抗告狀
中    華    民    國    95    年    11    月    23    日
                            書記官  陳今巾


司法院資訊處製作；財團法人民間司法改革基金會備份。
